【裁判字號】    95,簡上,35
【裁判日期】    950623
【裁判案由】    違反動產擔保交易法
【裁判全文】
臺灣臺南地方法院刑事判決              95年度簡上字第35號
上  訴  人  乙○○
即  被  告
上列上訴人因違反動產擔保交易法案件，不服本院94年度簡字第
2598號中華民國94年12月27日第一審判決（聲請案號：94年度偵
字第12853號），提起上訴，本院管轄之第二審合議庭判決如下
：
    主  文
上訴駁回。
    事  實
一、乙○○於民國九十四年三月一日向國泰世華銀行股份有限公
    司（以下簡稱國泰世華銀行）貸款新臺幣（下同）七十三萬
    元，並提供其所有之車號９Ｍ─５９５８號自用小客車一輛
    設定最高限額一百一十萬元之第一順位動產抵押權予國泰世
    華銀行，雙方簽訂汽車貸款契約書，約定自九十四年四月一
    日起至九十八年三月一日止，分四十八期按月攤還本息，每
    期一萬八千四百三十一元，且車輛應停放在臺南縣永康市○
    ○街二二巷五六號，為動產擔保交易之債務人，詎乙○○意
    圖不法之利益，僅繳納四期款項，自九十四年八月一日起即
    不履約繳款，且將車輛移轉借與友人朱文昇使用，而遷移上
    開約定處所，尚欠本金六十七萬九千三百八十八元，致生損
    害於債權人國泰世華銀行。
二、案經國泰世華銀行告訴臺灣臺南地方法院檢察署檢察官偵查
    後聲請簡易判決處刑。
    理  由
一、訊據上訴人即被告乙○○固坦承於上開時地，與國泰世華銀
    行簽訂汽車貸款契約書及車輛動產抵押契約書，惟矢口否認
    有違反動產擔保交易法之犯行，辯稱：九十四年二月間，因
    姐姐之男友朱文昇欲貸款購買車號9M－5958號自小客車，但
    因信用有瑕疵，故託我代為登記為車主，向國泰世華銀行辦
    理貸款，再由朱文昇擔任保證人，朱文昇並謊稱將如期繳納
    貸款。該車取得後自始至終均由朱文昇占有使用，詎朱文昇
    僅繳交四期，即避不見面，並將車輛轉借其他友人，我雖努
    力調查車輛去處，仍無所獲。因依動產擔保交易法第三十八
    條規定，須意圖不法之利益，將標的物遷移、出賣、．．，
    致生損害於債權人者，方適用該法條，然我既無駕駛執照，
    亦尚未學會開車，僅為朱文昇購車貸款之人頭，且未因該車
    而獲得任何利益，反背負貸款債務，我實為本案之受害人，
    並非上開法條所處罰之對象云云。
二、經查：前揭犯罪事實，業據被告於警局自承屬實，且經告訴
    代理人丙○○於警局指訴綦詳，復有被告親自簽名之汽車貸
    款契約書、車輛動產抵押契約書、動產擔保交易動產抵押設
    定登記申請書，以及告訴人寄發向被告催討欠款之存證信函
    、催收外訪照片暨紀錄表等在卷為憑。被告事後雖辯稱為購
    車人頭，然被告已成年，且受有專科畢業之教育程度，對簽
    訂上開貸款契約書、動產抵押契約書之法律效果當無不明瞭
    之理，且被告並非因告訴人之強暴、脅迫或詐欺而簽訂契約
    書，自不得事後以受朱文昇詐騙為由，而主張免責，況縱被
    告所辯屬實，惟被告亦明知朱文昇信用不佳，本無法以動產
    抵押方式順利貸款購車，竟為使朱文昇達到貸款購車之目的
    ，甘願充為人頭，出名代為借款，隱瞞真相，使國泰世華銀
    行誤信被告為實際借款人，錯誤評估風險，而同意此一貸款
    案，最終導致催討無著，受有本金損害高達六十七萬九千三
    百八十八元，被告顯有圖朱文昇不法利益之意甚明，是辯稱
    不應受罰云云，自不足採。
三、核被告所為，係犯動產擔保交易法第三十八條之罪。爰審酌
    被告犯罪之動機、目的、手段、所生危害非微、犯後坦承犯
    行、及迄未與告訴人和解，清償積欠分期款項等情狀，依刑
    事訴訟法第四百四十九條第一項前段、第四百五十四條，動
    產擔保交易法第三十八條，刑法第十一條前段、第四十一條
    第一項前段，罰金罰鍰提高標準條例第一條前段、第二條，
    量處有期徒刑三月，並諭知易科罰金之折算標準，認事用法
    俱無違誤，量刑亦稱妥適，被告上訴指摘原審誤用法律云云
    ，為無理由，應予駁回。
據上論斷，應依刑事訴訟法四百五十五條之一第一項、第三項、
第三百六十八條，判決如主文。
本案經檢察官甲○○到庭執行職務
中    華    民    國    95    年    6     月    23    日
                  刑事第五庭    審判長法  官  鄧希賢
                                      法  官  張銘晃
                                      法  官  包梅真
以上正本證明與原本無異。
不得上訴。
                                      書記官  張富
中    華    民    國    95    年    6     月    26    日
附錄法條：
動產擔保交易法第38條
動產擔保交易之債務人，意圖不法之利益，將標的物遷移、出賣
、出質、移轉、抵押或為其他處分，致生損害於債權人者，處3
年以下有期徒刑、拘役或科或併科6000元以下之罰金。


司法院資訊處製作；財團法人民間司法改革基金會備份。
